高雄高等行政法院簡易判決
　　　　　　　　　　　　　　　　　　 94年度簡字第00199號
原　　　告　甲○○
被　　　告　雲林縣政府
代　表　人　乙○○代理市長
上列當事人間因就業服務法事件，原告不服行政院勞工委員會九
十四年五月十日勞訴字第０九四００一五八一七號訴願決定，提
起行政訴訟。本院判決如下：
　　主  文
原告之訴駁回。
訴訟費用由原告負擔。
　　事  實  及  理  由
一、緣原告非法容留越南籍NGUYEN THI PHUONG（阮氏芳，護照
    號碼：A0000000A）外勞，於其雲林縣水林鄉○○村○○路
    二之一號家中從事看護等工作。經雲林縣警察局北港分局於
    民國（下同）九十四年一月二十七日查獲，乃於九十四年二
    月三日以港警外字第０九四００二五二一六號函移由被告處
    理，被告審查屬實，遂以原告違反就業服務法第四十四條規
    定，依同法第六十三條第一項規定，以九十四年二月十六日
    府勞動字第０九四一五００四五０二號處分書，裁處原告罰
    鍰新台幣（下同）十五萬元。原告不服，提起訴願，經遭決
    定駁回，遂提起本件行政訴訟。
二、原告起訴意旨略謂：被告以原告非法容留越南籍NGUYEN THI
    PHUONG（阮氏芳）外勞，於家中從事看護等工作，據該外勞
    之調查筆錄，即依就業服務法第四十四條、第六十三條第一
    項規定，裁處原告罰鍰十五萬元之處分。然查：(一)該外勞為
    越南籍，其中文程度是否能理解調查筆錄之法律上意義，非
    無疑問。依行政程序法第九條規定，行政機關就當事人是否
    能為完全真實之陳述，應有注意之義務，被告就外勞所作之
    調查筆錄是否出於任意及真實，應負舉證之責任，否則該調
    查筆錄即無證據能力，不得採為處罰之依據。(二)又行政案件
    之調查筆錄對於人民亦有不利之效果，應類推刑事訴訟法第
    九十五條及第一百條之一規定，應履行告知義務及全程錄音
    。在NGUYEN THI PHUONG（阮氏芳）筆錄是否具有證據能力
    未究明之前，被告遽將該調查筆錄採為處罰之依據，即有不
    合云云，並求為判決訴願決定及原處分均撤銷。
三、被告答辯意旨略謂：(一)本案原告非法容留越南籍NGUYEN THI
    PHUONG（阮氏芳）等乙名外勞至其家中從事看護等工作，案
    經雲林縣警察局北港分局於九十四年一月二十七日九時五十
    分當場查獲並調查偵訊屬實，此有原告及外勞之偵訊（調查
    ）筆錄影本等附原處分卷可稽。(二)原告雖為上開之主張，然
    稽之調查筆錄所載，原告陳稱「（妳既未申請外勞為何越南
    籍外勞NGUYEN THI PHUONG會在你住宅工作？）因我公公黃
    煥標身體不好需人照顧，我有向昱成人力仲介有限公司申請
    外勞但尚未核准，仲介公司就帶外勞NGUYEN THI PHUONG 先
    來我家工作。」「（警方於94年1月27日9時50分在你現住地
    雲林縣水林鄉○○村○○路2之1號查獲時該外勞在作何事？
    ）當時他主動幫我曬衣服。」等語；及昱成人力仲介有限公
    司職員蘇岳綸亦坦稱「（該外勞來台雇主戴鴻州，工作地點
    在雲林縣北港鎮○街里○○街37號，為何會在雲林縣水林鄉
    ○○村○○路2之1號，甲○○住處？）原雇主戴鴻州申請該
    外勞照顧其父親戴炎柴因其父親過逝，將外勞交給公司辦理
    轉換雇主手續，因甲○○有向公司申請監護工照顧其公公，
    申請之外勞尚未來台，而該外勞又急需工作，所以將該外勞
    先帶往甲○○處，熟悉工作環境，如該外勞能適應，公司就
    辦理甲○○接續聘僱該外勞。」「（該外勞至甲○○處，公
    司是否有依規定向勞委會申請轉換雇主或接續聘僱手續？）
    已有在辦理但尚未核准。」等語；暨外勞NGUYEN THI PHUONG
    亦稱「（妳雇主是戴鴻州，工作地點在雲林縣北港鎮○街里
    ○○街37號，為何會在雲林縣水林鄉○○村○○路2之1號，
    甲○○住宅工作？）因我原雇主戴鴻州的父親已死亡，仲介
    就帶我到甲○○處工作。」「（妳在於何時至甲○○處工作
    ？從事何工作？向何人支薪）我於94年1月25日至甲○○處
    工作，照顧甲○○公公黃煥標，因剛工作尚未領薪。」「（
    於何時、何地被警方查獲，警方查獲妳時妳在做何事？）於
    94年1月27日9時50分在雲林縣水林鄉○○村○○路2之1號甲
    ○○住處被警方查獲，查獲時我正在曬衣服。」等語。雖原
    告懷疑外勞NGUYEN THI PHUONG之調查筆錄之可信度，惟本
    件違法情節暨經原告等於調查筆錄中坦承不諱，且有關工作
    之事實，原告及外勞NGUYEN THI PHUONG兩人供述內容亦相
    吻合；次查調查筆錄上暨經原告與該外勞分別簽名捺印，除
    有具體事證足資證明筆錄記載違反其意思自由外，非得於事
    後空口否認。被告所為科罰處分，並無違法或不當等語置辯
    ，並求為判決原告之訴駁回。
四、按「為保障國民工作權，聘僱外國人工作，不得妨礙本國人
    之就業機會、勞動條件、國民經濟發展及社會安定。」「任
    何人不得非法容留外國人從事工作。」「違反第四十四條規
    定者，處新台幣十五萬元以上七十五萬元以下罰鍰。．．．
    。」就業服務法第四十二條、第四十四條、第六十三條第一
    項分別定有明文。次按「查『就業服務法』（以下簡稱本法
    ）第四十四條之規定：『任何人不得非法容留外國人從事工
    作。』係指『自然人或法人』與外國人間雖無聘僱關係，但
    有未依本法及相關法令規定申請許可，即容許外國人停留於
    某處所為其從事勞務提供或工作事實之行為而言。．．．。
    」亦為行政院勞工委員會九十一年九月十一日勞職外字第０
    九一０二０五六五五號函釋在案。該函示內容係行政院勞工
    委員會基於主管機關之職權，對於就業服務法第四十四條適
    用疑義所為之釋示，並不違反就業服務法所規定之意旨，本
    院自得予以援用，合先敘明。
五、原告非法容留越南籍NGUYEN THI PHUONG（阮氏芳，護照號
    碼：A0000000A）之外籍監護工，於其雲林縣水林鄉○○村
    ○○路二之一號家中從事看護等工作。經雲林縣警察局北港
    分局於九十四年一月二十七日查獲，乃於九十四年二月三日
    以港警外字第０九四００二五二一六號函移由被告處理，被
    告審查結果，認原告違章成立，遂以原告違反就業服務法第
    四十四條規定，依同法第六十三條第一項規定，以九十四年
    二月十六日府勞動字第０九四一五００四五０二號處分書，
    裁處原告罰鍰十五萬元等情，有雲林縣警察局北港分局九十
    四年二月三日港警外字第０九四００二五二一六號函、原告
    及越南籍NGUYEN THI PHUONG（阮氏芳）之警訊調查筆錄附
    於處分卷可稽，洵堪信為真實。
六、原告主張：按NGUYEN THI PHUONG（阮氏芳）為越南籍，其
    中文程度是否能理解調查筆錄之法律上意義，非無疑問，是
    被告就外勞所作之調查筆錄是否出任意及真實，應負舉證之
    責任，否則該調查筆錄即無證據能力，不得採為處罰之依據
    。又行政案件之調查筆錄對於人民亦有不利之效果，應類推
    刑事訴訟法第九十五條及第一百條之一規定，應履行告知義
    務及全程錄音。在NGUYEN THI PHUONG（阮氏芳）筆錄是否
    具有證據能力未究明之前，被告遽將該調查筆錄採為處罰之
    依據，即有不合云云。惟查，參諸原告、仲介公司業務專員
    蘇岳綸及該越南籍外勞於警訊調查時，原告陳稱：「（問：
    妳既未申請外勞為何越南籍外勞NGUYEN THI PHUONG會在你
    住宅工作？）因我公公黃煥標身體不好需人照顧，我有向昱
    成人力仲介有限公司申請外勞但尚未核准，仲介公司就帶外
    勞NGUYEN THI PHUONG先來我家工作。」「（問：該外勞是
    何家仲介公司、何人帶來給你使用？）是昱成仲介公司、蘇
    岳綸帶來的。」「（問：警方於94年1月27日9時50分在你現
    住地雲林縣水林鄉○○村○○路2之1號查獲時該外勞在作何
    事？）當時他是主動幫我曬衣服。」等語（詳原處分卷第六
    頁背面）；訴外人蘇岳綸即昱成人力仲介有限公司業務專員
    亦稱：「（問：警方於94年01月27日9時50分，在雲林縣水
    林鄉○○村○路2之1號，甲○○住處查獲越南籍外勞NGUYEN
    THI PHUONG是否為你公司引進？何人仲介？）是我公司辦理
    引進，由我辦理仲介。」「（問：該外勞來台雇主戴鴻州，
    工作地點在雲林縣北港鎮○街里○○街37號，為何會在雲林
    縣水林鄉○○村○○路2之1號，甲○○住處？）原雇主戴鴻
    州申請該外勞照顧其父親戴炎柴因其父親過逝，將外勞交給
    公司辦理轉換雇主手續，因甲○○有向公司申請監護工照顧
    其公公，申請之外勞尚未來台，而該外勞又急需工作，所以
    將該外勞先帶往甲○○處，熟悉工作環境，如該外勞能適應
    ，公司就辦理甲○○接續聘僱該外勞。」「（問：該外勞至
    甲○○處，公司是否有依規定向勞委會申請轉換雇主或接續
    聘僱手續？）已有在辦理但尚未核准。」「（問：原雇主戴
    鴻州申請之受照顧人於何時死亡，該外勞是何人於何時帶往
    甲○○處？）受照顧人於94年01月17日死亡，該外勞是我於
    94年01月25日帶往甲○○處。」等語（詳原處分卷第五頁正
    、反面）；及該越南籍監護工NGUYEN THI PHUONG（阮氏芳
    ）亦稱：「（問：你來台受雇何人、工作性質、地點為何？
    ）來台雇主戴鴻州，從事監護工，照顧老闆戴鴻州父親，工
    作地點在雲林縣北港鎮○街里○○街37號。」「（問：妳雇
    主是戴鴻州，工作地點在雲林縣北港鎮○街里○○街37號，
    為何會在雲林縣水林鄉○○村○○路2之1號，甲○○住宅工
    作？）因我原雇主戴鴻州的父親已死亡，仲介就帶我到甲○
    ○處工作。」「（問：妳於何時至甲○○處工作？從事何工
    作？向何人支薪）我於94年1月25日至甲○○處工作，照顧
    甲○○公公黃煥標，因剛工作尚未領薪。」「（問：於何時
    、何地被警方查獲，警方查獲妳時妳在做何事？）於94年1
    月27日9時50分在雲林縣水林鄉○○村○○路2之1號甲○○
    住處被警方查獲，查獲時我正在曬衣服。」等語（詳原處分
    卷第八頁正、反面），有前揭調查筆錄可佐，三人所述內容
    核相符合，且該外勞NGUY EN THI PHUONG（阮氏芳）於接受
    調查時，原告並在現場，且於筆錄上簽名，足見該外勞所述
    為真實，是原告、訴外人蘇岳綸及該越南籍外勞於警訊調查
    時所製作之調查筆錄為可採，縱警訊過程並未全程錄音，亦
    無影響該筆錄內容之真實性，況原告亦未舉證該外勞於警訊
    時所作之調查筆錄有何不實，或有何非出於任意等情，空言
    主張，並不可採。
七、末按「人民違反法律上之義務而應受行政罰之行為，法律無
    特別規定時，雖不以出於故意為必要，仍須以過失為其責任
    條件。但應受行政罰之行為，僅須違反禁止規定或作為義務
    ，而不以發生損害或危險為其要件者，推定為有過失，於行
    為人不能舉證證明自己無過失時，即應受處罰。」司法院釋
    字第二七五號解釋有案。本件原告非法容留越南籍監護工
    NGUYEN THI PHUONG（阮氏芳），於其家中從事看護等工作
    ，業如前述，則其容留行為，縱無故意，亦難謂無過失，揆
    諸前揭解釋意旨，自應受罰。
八、綜上所述，原告前揭主張既不足採，則被告以原告非法容留
    越南籍監護工NGUYEN THI PHUONG（阮氏芳），於其家中從
    事看護等工作，違反就業服務法第四十四條規定，依同法第
    六十三條第一項規定，以九十四年二月十六日府勞動字第０
    九四一五００四五０二號處分書，裁處原告罰鍰十五萬元，
    並無不合；訴願決定予以維持，亦無違誤；原告起訴意旨求
    為均予撤銷，為無理由，應予駁回。並不經言詞辯論為之。
據上論結，本件原告之訴為無理由，爰依行政訴訟法第二百三十
六條、第二百三十三條第一項、第一百九十五條第一項後段、第
九十八條第三項前段，判決如主文。
中　　華　　民　　國　　94　　年　 　7　　月　 27  　 日
                        第三庭法  官　戴見草
以上正本係照原本作成。
如不服本判決，應於送達後20日內，向本院提出上訴狀並表明上
訴理由，如於本判決宣示後送達前提起上訴者，應於判決送達後
20日內補提上訴理由書（須按他造當事人人數附繕本）。
提起上訴應預繳送達用雙掛號郵票7份（每份34元）。
中　　華　　民　　國　　94　　年　 　7　　月　 27  　 日
　　　　　　　　　　　　　　　書記官  蔡玫芳
附註:
行政訴訟法第235條（第1項、第2項）:
對於適用簡易程序之裁判提起上訴或抗告，須經最高行政法院之
許可。
前項許可，以訴訟事件所涉及之法律見解具有原則性者為限。
